臺灣臺北地方法院民事判決　　　　　　 90年度重訴字第350號
原　　　告　乙○○
訴訟代理人　楊正華律師
被　　　告　戊○○
　　　　　　　　　　　現另案在臺灣桃園女子監獄執行中
訴訟代理人　甲○○
　　　　　　己○○
被　　　告　富邦綜合證券股份有限公司
法定代理人　丁○○
訴訟代理人　丙○○
　　　　　　黃冠豪律師
　　　　　　鄭惠蓉律師
　　　　　　黃韻如律師
複代理人　　陳威駿律師
　　　　　　鄭涵雲律師
上列當事人因被告戊○○偽造文書等案件，經原告提起刑事附帶
民事訴訟，請求侵權行為損害賠償事件，經本院刑事庭裁定移送
前來，本院於中華民國96年9月26日言詞辯論終結，判決如下：
    主  文
被告戊○○應給付原告新台幣拾壹萬仟佰肆拾玖元，及自
民國八十八年四月二十三日起至清償日止，按年息百分之五計算
之利息。
原告其餘之訴駁回。
訴訟費用由被告戊○○負擔二十分之一，餘由原告負擔。
本判決第一項得假執行。但被告戊○○如以新臺幣拾貳萬元為
原告供擔保後，得免為假執行。
原告其餘假執行之聲請駁回。
    事實及理由
甲、程序方面：
    按因合併而消滅之公司，其權利義務，應由合併後存續或另
    立之公司承受。公司法第319條準用同法第75條定有明文。
    查本件原來之被告金山證券股份有限公司與富邦綜合證券股
    份有限公司於89年9月9日合併，並以富邦綜合證券股份有限
    公司為存續公司，原金山證券股份有限公司之權利義務關係
    ，由合併後存續之富邦綜合證券股份有限公司概括承受。
乙、實體方面：
一、原告主張：
    （一）原告於民國 85 年 11 月底，在金山証券股份有限公
          司復興分公司（下稱金山證券）開戶時，被告戊○○
          即以營業員身分與原告洽辦開戶有關事宜。詎被告蔡
          秀琴於任職期間，竟基於意圖不法所有之概括犯意，
          自民國86年10月起，陸續以其旅居日本之母親看好台
          灣股市，正處理日本房地產抵押貸款，近期將攜金新
          台幣（下同）5000餘萬元返台投資；又其夫婿在大陸
          經商，會匯錢供其週轉；暨其所有板橋房子已向銀行
          辦理抵押，貸款旋將下來云云，致原告信以為真，因
          而誤信被告戊○○清償能力無虞，故陸續貸借其現款
          ，迄87年3月，計向原告詐騙550萬元。
    （二）原告另於 86 年 2 月初，與被告戊○○各投資 100
          萬元，合夥設立賴清印（即原告之夫）帳戶投資股票
          生意。因被告戊○○稱一時無現金，乃向原告借貸投
          資款 100 萬元。嗣後被告戊○○僅於 86 年 2 月
          21 日返還 20 萬元，餘欠之 80 萬元，被告戊○○
          則訛稱已代購開發股票 10 張，原告不疑有他，遂未
          再向被告戊○○催討該 80 萬元。嗣原告鑒於開發公
          司 86 年現金增資，認股繳款期限將於 86 年 9 月
          6 日屆至，向被告戊○○索取開發股票現金認股繳款
          書，俾屆期前往繳款。詎被告戊○○續誆稱已代原告
          繳納該可認股數股款，而囑原告於86年9月19日歸墊
          返還其代繳之認股股款14萬元，原告乃將存摺、圖章
          交其提領14萬元。惟其後原告向金山証券公司查詢，
          始發現被告戊○○根本未在賴清印之帳戶內購買開發
          股票10張，亦無代墊認股股款14萬元一事。
    （三）原告於金山証券公司開設帳戶，帳號為00000000000
          ，委託該分公司買賣有價証券。該分公司所派與原告
          洽接股票買賣事務者向為其職員即被告戊○○。詎被
          告戊○○未得原告乙○○之同意，偽造原告出具之委
          託書及股權轉讓申請書，於87年2月2日將原告所有之
          國巨股票4000股，利用吳明娟在被告金山証券公司所
          設1400-3帳號賣出；復於87年3月26 日以前開手法，
          利用吳明娟之帳戶盜賣原告所有之開發股票2000股；
          另開發股票500股、新光人壽股票509股以零股方式出
          售（前開國巨股票4000股、開發股票2500股、新光人
          壽股票509股，以下統稱為系爭股票），計得款61萬
          3329元。
   （四）綜前所述，原告就遭被告戊○○盜賣股票損失金額，
         計 61 萬 3329 元，即（【 4000 （股）× 79 （元
         ）× 0.9955 】＋【 2000 （股）× 101.5 （元）×
         0.9955 】＋【 500 （股）× 99.5 （元）× 0.9955
         】＋【 509 （股）× 93.03 （元）× 0.9955 】＝
         613,329（元））。另加上原告受被告戊○○詐騙金額
         計644萬元，即（NT5,500,000＋NT800,000＋
         NT140,000 ＝NT6,440,000）。合計原告所受之損害金
         額共705萬3329元，即（NT 5,500,000＋NT800, 000＋
         NT 140,000＋NT613,329=NT7,053,329）。
   （五）又被告戊○○為前開侵權行為時，在形式外觀上係金
         山證券公司之營業員，係存在執行職務之外觀，其行
         為當時之僱用人即金山證券公司，明知戊○○不具有
         前科不具備營業員資格，仍予以任用為營業員，應與
         被告戊○○負民法185條之共同侵權責任以及民法第
         188 條之僱用人責任。而金山證券公司嗣後於89年9月
         9日與被告富邦綜合證券股份有限公司（下稱富邦公司
         ）合併，以被告富邦公司為存續公司，金山證券公司
         為消滅公司，被告富邦公司自應概括承受金山證券對
         原告之債務，爰依侵權行為之法律關係及法人概括承
         受之法律關係，請求被告連帶給付原告前開損害共計
         705 萬3329元及遲延利息。
    並聲明：（一）被告應連帶給付原告 705 萬 3329 元及自
    起訴狀繕本送達之翌日起至清償日止，按年息百分之五計算
    之利息。（二）願供擔保，請准宣告假執行。
二、被告戊○○則以：被告固有向原告借貸與原告合夥投資，然
    並未詐騙原告。又原告所稱被告盜賣之股票，係被告經原告
    同意，向原告借股票賣出，該等出賣股票之行為，既經原告
    同意，並無任何侵權行為可言，是原告以侵權行為向被告戊
    ○○請求，顯無理由。並聲明：（一）原告之訴及假執行之
    聲請均駁回。（二）如受不利判決，被告願供擔保請求免為
    假執行之宣告。
三、被告富邦公司則以：（一）原告所稱被告戊○○之詐騙合夥
    及借款、盜賣股票之事實，均無法證明。又被告戊○○於金
    山證券係擔任業務推廣部職員，並非擔任營業員職務。而被
    告戊○○於 86 年 12 月 13 日離職，離職時之職稱為雇員
    ，原告主張被告戊○○於 87 年 2 月 3 日及 3 月 26 日
    ，利用吳明娟之帳戶盜賣原告所有之開發股票 2500 股、新
    光人壽 509 股時，被告戊○○已非金山證券職員。（二）
    縱認被告戊○○為原告之營業員，惟原告委託被告戊○○領
    取股票、原告將金錢借貸與被告戊○○等行為皆屬渠等間私
    下委任授權關係，並非被告戊○○執行職務行為，故與被告
    富邦公司無涉。（三）退言之，若認戊○○為被告公司受僱
    人，且被告戊○○盜賣原告股票如屬真實（被告否認之），
    被告戊○○之行為亦屬受僱人個人之犯罪行為，被告富邦公
    司不必負連帶賠償責任等語置辯。並聲明：（一）原告之訴
    及假執行之聲請均駁回。（二）如受不利判決願供擔保請准
    宣告免為假執行。
四、查原告主張原告於85年11月底，於金山証券開戶，被告戊○
    ○自86年10月起，陸續向原告借款550萬元，又原告另於86
    年2月初，與被告戊○○各投資100萬元，合夥設立賴清印（
    即原告之夫）帳戶投資股票生意。因被告戊○○稱一時無現
    金，乃向原告借貸投資款100萬元。嗣後被告戊○○僅於86
    年2月21日返還20萬元，餘欠80萬元，且原告於86年9月19
    日將存摺、圖章交被告戊○○提領14萬元。又原告於金山證
    券開設之帳戶，帳號為00000000000被告戊○○以原告名義
    出具之委託書及股權轉讓申請書出售系爭股票等情，業據提
    出借據及本票影本、被告戊○○自行書寫之股票成交明細影
    本、存摺影本及委託書和股票成交紀錄影本等件為證，復為
    被告所不爭執，自堪信為真實。惟被告則以前揭情詞置辯，
    是本件兩造間之爭點，首應先審酌者，係被告戊○○是否構
    成原告所主張之詐騙、偽造文書等行為，而構成侵權行為，
    於認定被告戊○○成立侵權行為之後，再就被告富邦公司是
    否應就被告戊○○之侵權行為負民法第185條之共同侵權行
    為責任或第188條之僱用人責任予以認定。
五、按當事人主張有利於己之事實者，就其事實有舉證之責任，
    民事訴訟法第277條前段定有明文。又主張侵權行為者，對
    侵權行為成立之事實負舉證責任。是原告既主張被告戊○○
    構成侵權行為，自應就該等事實負舉證之責。經查：
    （一）原告主張被告戊○○詐欺借款550萬元部分：原告雖
          以被告借款時係詐稱：坐落台北縣板橋市住宅是其所
          有，夫婿於大陸經商，而旅居日本的母親處理日本不
          動產抵押貸款，將以五千萬元投資股市云云，致其陷
          於錯誤而予以借款云云。然被告則否認借款時曾施用
          任何詐術。而原告於刑事案件偵查中原先指稱被告蔡
          秀琴於86年4月間起有詐欺借款之犯行（參照台灣台
          北地方法院檢察署87年偵字第11458號偵查卷，下簡
          稱偵查卷之第3頁告訴狀、偵查卷第59頁），惟經被
          告戊○○提出其自86年4月間至87年4月15日曾多次匯
          款與告訴人之證據資料後，原告即改稱被告在86年9
          月以前之借款未施用詐術，至86年9月間開始施用詐
          術等語（偵查卷第131頁之告訴狀），則原告於該案
          之偵查中前後所指稱被告戊○○詐欺之時間、方法，
          已非完全一致，該等不一之陳述，自無法當作不利被
          告戊○○之證據。且被告戊○○自86年4月間起即陸
          續向告訴人借款，其間亦陸續清償，被告並按一萬元
          每日七元計算之利息之支付告訴人，利息計支付至87
          年4月10日止等情，為原告於偵查中所不否認，亦與
          被告戊○○於刑事案件中之陳述相符（偵查卷第60頁
          、第70頁、台灣高等法院90年上訴字第369號卷，下
          簡稱高院卷第89頁）；又被告自86年4月17日至87年4
          月15日間，曾陸續匯款或存款13次共984萬5,206元至
          原告或其指定之帳戶內，均有匯款回條聯、存款存根
          聯、及匯款委託書等影本可憑（偵查卷第115頁至120
          頁、台灣台北地方法院88年訴字第484號刑事卷，下
          簡稱本院刑事卷二卷第243、244頁），亦為原告所不
          否認（參見偵查卷第131頁告訴狀、高院卷第92頁）
          又被告戊○○在原告所指詐欺日期之後，即自86年11
          月20日至87年4月15日間止，仍陸續付款7次共488 萬
          5,931元，嗣後在書立借據及本票後，於87年3月25日
          、同年4月1日、及4月15日仍三度匯款共57萬2,331元
          與原告，由上述情節以觀，足見被告與告訴人間原先
          即陸續有密切之金錢借貸關係。次就原告為何借款與
          被告戊○○之原因，依其於偵查中供稱：「她（被告
          ）跟我說她有困難，需要錢周轉。」，及「因為是朋
          友，所以借錢。」等語（偵查卷第70頁、第159頁反
          面）。故而由前開事實以觀，原告應係因與被告蔡秀
          琴長期有金錢借貸往來，且又基於朋友情誼，始同意
          多次借款與被告戊○○，而被告戊○○雖曾多次向原
          告借款，然原先均按期清償，並依約支付利息，且借
          款時亦表明係因經濟困難周轉之需，事後又書立借據
          及本票與原告，尚難認為其借款未還之行為即構成侵
          權行為。
    （二）另原告主張被告戊○○詐欺投資款80萬元部分以及詐
          欺增資股款14萬元部分，於刑事卷宗內所提之各種資
          料，均僅能證明原告與被告戊○○間就共同投資股票
          之投資款及增資股款是否業已交還清償有所爭執而已
          ，並無法證明被告戊○○於有詐騙原告而構成侵權行
          為之事實，況該等事實亦經刑事判決認定被告戊○○
          並無詐欺犯行確定，此業經本院調取台灣高等法院90
          年上訴字第369號相關卷宗核閱屬實，此外原告復無
          法證明被告詐欺借款550萬元、詐欺投資款80萬元、
          詐欺增資股款14萬元之事實，其依據侵權行為之法律
          關係請求被告連帶給付云云，即無理由。
六、原告另主張被告戊○○盜賣系爭股票之事實，為被告戊○○
    否認，稱係經原告之同意始出賣系爭股票云云，經查：
    （一）被告戊○○就其受原告之委託，代領上開國巨、開發
          、新光人壽 86 年增資股股票，並因而持有該等股票
          之事實並不爭執，且被告戊○○於代領該等股票後未
          先存入告訴人前證券帳戶內，而將上開其持有之股票
          分別於上開日期利用吳明娟之帳戶及以零股之方式出
          售予蔡國禎等情，業為被告戊○○於刑事案件中所不
          爭執，並有委託書、委託賣出第一手股票檔、及合併
          買賣交割報告書及交割憑單及告訴人證券存摺內頁等
          影本附於刑事卷宗內可稽（參照偵查卷第9頁至12頁
          、高院卷第72頁、第130頁、第131頁、第171頁
          、第172頁、第208頁），是被告受託持有系爭股票之
          情，應堪信為真實。
    （二）被告戊○○雖稱其前開出售股票之行為均係獲得原告
          之同意云云，但是依原告於刑事案件中提出被告蔡秀
          琴不爭執真正之錄音譯文（下稱錄音譯文）中以下之
          對話內容，即：
          1.錄音譯文 A 面第 1 頁第 2 行，被告戊○○曾建
            議與原告寫協議書載明「同意借得乙○○名下國巨
            股票四張、開發兩張」云云，惟旋遭原告反對，並
            於同頁第 7、8 行明確表明「第一、股票我沒有同
            意賣給妳，也沒有借給妳，所以這個我不能這樣寫
            」。
          2.錄音譯文 A 面第 2 頁第 22 行，原告對被告蔡秀
            琴擬以融資方式先在帳上把系爭股票補回去做法不
            同意，並表明「其實律師說這個非常簡單，而且幾
            個人全部都跑不掉，都有刑事責任的」。
          3.錄音譯文 A 面第4頁第5行，幫忙協調之王慧娟，
            對被告戊○○所稱原告不急於賣掉其以融資補還
            之股票一節，答以「可是這個是有問題的東西，要
            是我是她」。
          4.錄音譯文 A 面第 17 頁起至第 20 頁第 14 行止
            ，原告指稱被告戊○○交付予原告之帳單資料上載
            有系爭國巨 4 張、開發 2500 股、新光人壽 608
            股，但是原告之集保存摺卻只剩下新壽 99 股，其
            餘卻被賣掉了一節，被告戊○○答以其於 2 月 3
            日領回後，就放在紙袋裡。當原告再次告知被告蔡
            秀琴謂上開股票已遭賣掉後，於該錄音譯文 A 面
            第 18 頁第 3 行，被告戊○○則答稱「我現在去
            查，到底是誰跟你賣掉了」。當時被告戊○○非但
            隻字未提及上開股票係原告曾同意借貸其處分出售
            ，反於該譯文第 18 頁第 23 行起再次強調「我知
            道啦！如果說不在妳的帳上，因為我有拿來拿去，
            我在那邊 Lost 掉了，我不知道，那到底怎麼賣掉
            ，我必需要去查。因為妳跟我說富邦蔡先生？我也
            不認識什麼蔡先生啊！那蔡先生的名字，我也不知
            道啊！我必需要去這個資料，那這個五百股，在那
            邊 Lost 掉的，我要去查，到底怎樣？我要去追究
            賣出的人是誰？... 這些東西基本上我是清楚的啦
            ！」
          是由被告戊○○於上開錄音帶對話中，其針對原告就
          系爭股票遭盜賣之質問，從無提及或反駁系爭股票乃
          原告同意貸借予被告出售，並同意被告日後以同種類
          、同數量之股票返還，反而係回應原告謂其不知道該
          股票如何被賣掉，其要去追究賣出的人是誰等語。然
          而衡諸常理，倘被告戊○○所辯謂系爭股票係原告貸
          借予被告戊○○，且同意被告戊○○日後以相同種類
          、相同數量之股票返還之情係屬真實，則被告戊○○
          於原告否認曾同意借貸系爭股票且不同意被告以融資
          方式補回股票時，依經驗法則，被告理應馬上反駁原
          告，謂系爭股票之貸借既以相同種類、相同數量股票
          返還一節，均係原告事先所同意者，怎可嗣後反悔之
          詞。但在前開錄音中均無顯現類似陳述或意旨，自堪
          信原告所稱被告戊○○出售系爭股票時並未經其同意
          之情確屬實在。
    （三）另參諸原告於刑事案件中提出被告戊○○不爭執真正
          之被告戊○○於87年4月7日書寫股票成交紀錄表（即
          該案中之告證一）記載之內容，有關原告證券帳戶內
          餘額尚記載有：「2818（新光人壽）608（股）」「
          國巨4（張）」、「2804（開發）2（張）」之文字，
          然而前揭國巨股票4000股、開發股票2000股早於87
          年2月2日及同年3月26日即遭被告利用訴外人吳明娟
          之帳戶賣出，苟該等股票確經原告同意出借賣出，被
          告何需在87年4月7日所寫之前開紀錄表中仍為虛偽之
          記載，又於87年5月21日與告訴人對話時，對告訴人
          之質疑不提出反駁，足認被告確有佯稱告訴人帳戶內
          尚餘有國巨、開發股票之情無訛。雖被告戊○○於台
          灣高等法院90年上字第369號審理訊問時否認該紀錄
          表內涉有原告帳戶股票餘額之事，並辯稱：該單子記
          載買賣股票，是她問我買賣的情況，及領回來的股票
          ，並非我寫給她說她在集保戶內的股票云云，且復於
          台灣高等法院94年度上更（一）字第777號（下簡稱
          高院更審）準備程序時異其前詞改稱：字比較多的那
          面是我寫的，是我抄電腦當天交易的資料，另外一面
          是乙○○唸給我寫的，內容是乙○○領的配股，比較
          多的那面的電腦交易資料是現場看不到，至於庫存資
          料，必需由公司後勤人員進入他們的電腦才看得到云
          云（見高院更審卷一第47頁），然細究該紀錄表上尚
          載有「力捷」股票係採劃撥配發之方式，此並非屬原
          告委託被告戊○○代領的股票，業據原告於高院刑事
          案中提出之證券存摺影本一份在卷可參（見高院卷第
          208頁），且被告戊○○自刑事案件偵審以來所辯原
          告曾委託其代領之股票，計有國巨、開發、新壽、中
          國鋼鐵、太平洋建設、京華證券等，並未言及「彰銀
          、力捷」二種股票。然而該「彰銀、力捷」股票卻被
          載列在前開告證一紀錄表內。反觀上開「太平洋建設
          、京華證券」股票，則未見載明於上開被告所稱代領
          股票明細表中。是被告戊○○稱該記載係領回來的股
          票云云，與實情不符。又衡諸常理，原告如已明知其
          帳戶內庫存之股票情形，何需多此一舉要求被告蔡秀
          琴依其所述加以註明，該舉亦顯無意義，是被告蔡秀
          琴另辯稱該記錄另外一面是乙○○唸給我寫的，內容
          是乙○○領的配股云云，亦違常情。再核諸該紀錄表
          所示當日賣出成交之股票明細資料，與金山證券公司
          出具之交割資料表所列相符，亦據原告於該刑事案件
          中提出被告戊○○手寫股票成交紀錄表、金山證券公
          司交割資料表為證（見高院卷第65、66、58頁，偵查
          卷第7、13頁），且紀錄表中之京華證賣出二張部分
          ，亦有原告於該刑事案件中提出證券存摺所列87年4
          月7日賣出紀錄可參（見偵查卷第7、13頁，高院卷第
          72頁）。是堪信原告所指該資料表係被告戊○○向原
          告報告當日告訴人委託賣出股票之種類、股數、每股
          單價、成交金額，並報告該4月7日尚存股票餘額之情
          為可採。
    （四）被告戊○○雖以當時原告名下尚有其他更有價值之「
          力捷」等股票，為何不盜賣該等股票而要盜賣系爭股
          票云云，惟查，被告選擇何股票賣出，為其當時之動
          機選擇，本件原告就被告侵權行為之主張及證明，只
          要證明被告未經其同意而賣出系爭股票即已足，至被
          告選取何股票賣出，或賣出系爭股票之動機為何，並
          非本件爭議及證明之對象，是被告戊○○前開抗辯並
          不足以推翻本院前開認定。其確有未經原告同意而售
          出系爭股票之情自堪認定。
七、次按證券交易主管機關財政部證券管理委員會依證券交易法
    第 54 條第 2 項、第 70 條規定所頒行之證券商負責人與
    營業人員管理規則第 2 條：「所謂業務人員，係指從事Ａ
    、有價證券之投資分析或內部稽核，Ｂ、有價證券承銷、買
    賣之接洽或執行，Ｃ、辦理有價證券自行買賣、交割或代辦
    股務，Ｄ、辦理有價證券買賣之受託、申報、結算或交割。
    」並無「保管客戶有價證券」乙項。足見「委託代為保管系
    爭股票」之行為，應非證券營業員執行證券公司業務之職務
    行為。況上開規則第14條第9、11款更明文規定證券商負責
    人與營業人員均不得為「代客戶保管有價證券或款項」之行
    為；若違反時，依證券交易法第一百七十七條第三款規定，
    應處一年以下有期徒刑、拘役或併科十萬元以下罰金，此項
    行為既係法令強制禁止之行為，自不得謂證券商之營業員代
    客戶保管股票與其執行職務之行為有牽連關係。查原告當時
    與金山證券（按：簽約時之金山證券股份有限公司為被告富
    邦公司所合併）所簽訂之「委託買賣證券受託契約」第1條
    規定：「證券交易所章程、營業細則、證券經紀商受託契約
    準則、委託人委託買賣證券應注意事項、及證券商業同業公
    會規約、暨證券交易所隨時公告事項及修正章則，均為本契
    約之一部分。」而按「委託人委託買賣證券應注意事項」第
    10條規定：「證券經紀商依法不得收受存款或辦理放款或借
    貸有價證券，委託人亦不得將委託買進之證券或賣出證券之
    價金或其他款券存放於證券經紀商或其人員（包括負責人、
    經理人及所有工作人員等）處，否則，委託人應自負其責。
    」且原告所出具之聲明書上亦載明：「聲明人乙○○願配合
    證券商管理規則及證券商負責人與業務員管理規則之規定，
    不將有價證券、款項、存摺（含一般銀行存摺與集保公司存
    摺）及印章交付貴公司員工代為保管或代為買賣，並不與貴
    公司員工有任何借貸或媒介借貸之行為，否則願自負責任。
    」是縱使被告戊○○當時係擔任金山證券之營業員，原告就
    不得將股票交付營業員等員工保管之規定亦有知悉，該等保
    管股票之行為，顯非被告戊○○執行職務行為，而與被告富
    邦公司無涉。又前述「證券商負責人與業務人員管理規則」
    係為證券交易法授權主管機關制訂之法規命令，其規定之內
    容將直接對人民發生法律效力，與契約特別條款只對當事人
    發生效力之性質迥異。故原告稱「不得持係爭…書立之聲明
    書聲明不得將有價證券交付該公司員工保管，否則須自負責
    任之規定主張免責。良以民法第188條第1項本文僱用人賠償
    責任，不得以特約事先免除」等語，應屬誤會。易言之，縱
    使當事人雙方未書立聲明書特別約定，代客操作、丙種墊款
    、挪用或代客保管存摺、印鑑與款券等行為，本即為法律所
    明文禁止。是被告戊○○代為保管股票，既非屬其任職證券
    公司之職務行為，亦非屬證券公司代客服務之行為，該等行
    為並非屬其執行其職務行為之範圍自明。是被告富邦公司抗
    辯其不須就盜賣股票行為與戊○○負連帶賠償責任，即有理
    由。
八、原告另主張被告富邦公司之合併前身即金山證券任用具詐欺
    前科復無「營業員」資格之被告戊○○擔任營業員之工作，
    致其得有機會利用職務之便盜賣客戶股票造成原告損害，應
    依民法第185條負共同侵權行為責任云云。然按民法第184
    條所規定之侵權行為類型，均適用於自然人之侵權行為，法
    人並無適用之餘地。而民法第185條規定之共同侵權行為，
    分為共同加害行為、共同危險行為、造意及幫助行為。所謂
    共同加害行為，須共同行為人皆已具備侵權行為之要件，始
    能成立；共同危險行為須數人共同不法侵害他人權利，而不
    能知其中孰為加害人為要件；造意及幫助行為，須教唆或幫
    助他人為侵權行為，方足當之。法人自亦無法成立共同侵權
    行為。（最高法院73年度台上字第593號判決、95年度台上
    字第338號判決意旨參照），是原告以前開事實主張被告富
    邦公司應就金山證券與被告戊○○構成之共同侵權行為負責
    云云，即不可採。
九、按負損害賠償責任者，除法律另有規定或契約另有訂定外，
    應回復他方損害發生前之原狀，固為民法第213條第一項所
    明定。惟該項情形，債權人得請求支付回復原狀所必要之費
    用，以代回復原狀，同條第3項定有明文。民法債編施行法
    第12條並明定上開第3項規定，於民法債編修正施行前因負
    損害賠償責任而應回復原狀者，亦適用之。又物因侵權行為
    而受損害，請求金錢賠償，其有市價者，應以請求時或起訴
    時之市價為準。蓋損害賠償之目的在於填補所生之損害，其
    應回復者，並非「原來狀態」而係「應為狀態」，應將損害
    事故發生後之變動狀況考慮在內。故其價格應以加害人應為
    給付之時為準，被害人請求賠償時，加害人即有給付之義務
    。（最高法院78年度台上字第2311號判決參照）查本件被告
    戊○○盜賣原告帳戶內之股票，業經本院認定如前所述，本
    件原告因股票遭被告戊○○盜賣，訴請以金錢賠償，而非請
    求股票，揆諸前揭規定，仍為法之所許。然原告依修正後之
    民法第213條第3項請求回復原狀之必要費用，依上開說明即
    應以系爭股票起訴時即88年4月17日之市價始為法之所許。
    而系爭股票中，國巨之88年4月17日收盤價為30.4元，開發
    之收盤價為64元，新壽之收盤價為64.5元，而開發之零股價
    格為63.18元，新壽之零股價格為63.18元等情，亦據臺灣證
    券交易所股份有限公司以臺證監字第0960026429號函覆本院
    在卷可參。是原告依侵權行為之法律關係得對被告戊○○請
    求之金額共計31萬3,349元（計算式【4000（股）×30.4（
    元）】＋【2000（股）×64（元）】＋【500（股）×63.18
    （元）】＋【509（股）×63.18（元）】約＝31萬3,349（
    元），元以下四捨五入）。
十、從而，原告依據侵權行為之法律關係，請求被告戊○○給付
    31萬3349元及及自起訴狀繕本送達之翌日即民國88年4月23
    日起至清償日止按年息百分之五計算之法定遲延利息，為有
    理由，應予准許，逾此部分之請求即無理由，應予駁回。
十一、假執行之宣告：
    本件就原告勝訴部分，其所命給付於50萬元以下，本院依民
    事訴訟法第389條第1項第5款，應依職權宣告假執行，並依
    被告戊○○之聲請，酌定免為假執行之金額，予以准許。至
    於原告敗訴部分，其訴既經駁回，假執行之聲請即無必要，
    亦應一併駁回之。
十二、訴訟費用之負擔：民事訴訟法第79條、85條第1項。
中　　華　　民　　國　　96　　年　　9 　　月　　28　　日
                  民事第一庭      法　官　朱漢寶
以上正本係照原本作成
如對本判決上訴，須於判決送達後20日內向本院提出上訴狀
中　　華　　民　　國　　96　　年　　9 　　月　　28　　日
                    　　　　　　  書記官　陳彥樺
